---
title: "STV2022 -- Store tekstdata"
date: "`r Sys.Date()`"
author: Solveig Bjørkholt og Martin Søyland
output:
  rmdformats::downcute:
    self_contained: true
    default_style: "dark"
    downcute_theme: "chaos"
    highlight: navy
    number_sections: true
    code_folding: show
    toc_depth: 4
bibliography: stv2022.bib
csl: american-political-science-association.csl
---


<!-- --- -->
<!-- title: "STV2022 -- Store tekstdata" -->
<!-- author: Solveig Bjørkholt og Martin Søyland -->
<!-- output: -->
<!--   rmdformats::readthedown -->
<!--     downcute_theme: chaos -->
<!--     highlight: breezedark -->
<!--     number_sections: true -->
<!--     toc: true -->
<!--     toc_float: -->
<!--       collapsed: true -->
<!--       smooth_scroll: true -->
<!-- --- -->

```{r setup, echo=FALSE, message=FALSE, error=FALSE}

library(tidyverse)

```


# Introduksjon

Her er intro

## Nyttige ressurser

- [Arbeidsbøker for R ved UiO](https://shinyibv02.uio.no/connect/#/apps/55/access)
- [R materiale for STV1020](https://github.com/liserodland/STV1020)

## Pensum

### Generelt

Under er en liste over bidrag som vil bli dekket kontinuerlig gjennom hele kurset:

1. @Silge2017
2. @Grimmer2022
3. @Benoit2017
2. @Jurafsky2021b (anbefalt)
4. @Wickham2016 (anbefalt)

### Uke 34. Introduksjon (Solveig og Martin)

Den første uken vil vi fokusere på de genrelle konseptene innenfor kvantitativ tekstanalyse, prosessen med å gå fra rå tekst til slutningsanalyse, potensielle fallgruver, med mer. 

1. @Grimmer2022 kap. 1-2 og 22 (36 sider)
2. @Lucas2015 (24 sider)
3. @Silge2017 kap. 1 (9 sider)
4. @Pang2008 kap. 1 (10 sider)

### Uke 35. Anskaffelse og innlasting av tekst (Martin)

1. @Grimmer2022 kap. 3-4 (14 sider)
1. @Cooksey2014 kap. 1 (4 sider)
2. @Wickham2020 (8 sider)
3. @Hoyland2019 (22 sider)

### Uke 36. Forbehandling av tekst 1 (Martin)

1. @Grimmer2022 kap. 5 (11 sider)
1. @Silge2017 kap. 3 (9 sider)
3. @Joergensen2019 (10 sider)
4. @Barnes2019 (12 sider)
5. @Benoit2020 (11 sider)

**Seminar 1: Anskaffe tekst og lage dtm i R**

### Uke 37. Forbehandling av tekst 2 (Solveig)

1. @Grimmer2022 kap. 9 (7 sider)
1. @Silge2017 kap. 4 (15 sider)
3. @Denny2018 (21 sider)

### Uke 38. Bruke API -- Case: Stortinget (Martin)

1. @datastortinget2022 (1 sider)
2. @Soeyland2022 (1 sider)
3. @Finseraas2021 (10 sider)

**Seminar 2: Preprosessering av tekstdata i R**

### Uke 39. INGEN UNDERVISNING

### Uke 40. INGEN UNDERVISNING

### Uke 41. Veiledet læring og ikke-veiledet læring (Solveig)

1. @Grimmer2022 kap. 10 og 17 (24 sider)
1. @dorazio_separating_2014 (18 sider)
2. @feldman_sanger_20061 (17 sider)
3. @feldman_sanger_20062 (11 sider)
4. @muchlinski_siroky_he_kocher_2016 (16 sider)

### Uke 42. Ordbøker, tekstlikhet og sentiment (Solveig)

1. @Grimmer2022 kap. 7 og 16 (12 sider)
1. @Silge2017 kap. 2 (11 sider)
2. @Pang2008 kap. 3-4 (26 sider)
3. @liu_introduction_2015 (15 sider)
4. @liu_problem_2015 (30 sider)

**Seminar 3: Sup vs. unsup i R**

### Uke 43. Klassifisering av tekst -- Temamodellering (Martin)

1. @Grimmer2022 kap. 13 og  (13 sider)
1. @Blei2012 (8 sider)
2. @Silge2017 kap. 6 (14 sider)
3. @Roberts2014 (19 sider)

### Uke 44. Estimere latent posisjon fra tekst (Solveig)

1. @Laver2003 (20 sider)
2. @Slapin2008 (18 sider)
3. @Lowe2017 (15 sider)
4. @Lauderdale2016 (20 sider)
3. @Peterson2018 (8 sider)

**Seminar 4: Modelleringsmetoder i R**

### Uke 46. Oppsummering (Solveig og Martin)

1. @Grimmer2022 kap 28 (5 sider)
1. @Wilkerson2017 (19 sider)

**Seminar 5: Fra tekst til funn -- Q&A/Oppg.hjelp**


# Skrape data


## .html-skraping

Dette kan være lite gøy

## .xml-skraping

Dette er enklere enn html

## .json-skraping

Dette liker jeg ikke. Veldig rar datastrukturering

## Curl

Ja, må vi egentlig snakke om curl

## APIer

Kanskje bruke Stortinget som eksempel.

# Preprosessering

Preprosessering er ganske viktig.

## Sekk med ord

*Alle* tekster er unike!

Ta for eksempel spor 6 på No.4-albumet vi allerede har jobbet med -- *Regndans i skinnjakke*. Hvis vi skal følge en vanlig antagelse i kvantitativ tekstanalyse -- "sekk med ord" eller *bag of words* -- skal vi kunne forstå innholdet i en tekst hvis vi deler opp teksten i segmenter, putter det i en pose, rister posen og tømmer det på et bord. Da vil denne sangen for eksempel se slik ut:

```{r bow}
library(stringr)

regndans <- readLines("./data/regndans.txt")

bow <- regndans %>% str_split("\\s") %>% unlist()

set.seed(984301)

bow[sample(1:length(bow))]

```

De fleste (som ikke kan sangen fra før) vil ha vanskelig å forstå hva den egentlig handler om bare ved å se på dette. Vi kan identifisere meningsbærende ord som "Oslofjorden", "Grille", "trampoline", "dragepust", med mer. Likevel er det vanskelig å skjønne hva låtskriveren egentlig vil formidle med denne teksten. Det er dette som gjør "sekk med ord"-antagelsen veldig streng. Språk er veldig komplekst og ordene i en tekst kan endre mening drastisk bare ved å se på en liten del av konteksten de dukker opp i. Om vi bare ser på linjen som inneholder orded "dragepust", innser vi fort at konteksten rundt ordet gir oss et veldig tydelig bilde av hva låtskriveren mener med akkurat den linjen:


```{r dragepust}

regndans[which(str_detect(regndans, "dragepust"))]

```

Likevel gir det oss ikke et godt bilde på hva teksten handler om i sin helhet. Det får vi bare sett ved å se på hele teksten:

```{r regndans_full, echo=FALSE}
cat(paste(regndans, collapse = "\n"))
```


Nå teksten gir mening! Tolkninger kan selvfølgelig variere fra individ til individ og den "riktige" tolkningen, er det bare forfatteren som vet hva er. Personlig tolker jeg denne teksten som et utløp for frustrasjon under corona-pandemien, og prospektene ved livet når samfunnet gjenåpnes, fordi jeg hørte den for første gang under nedstengningen. 



<!-- mange gifte par vs. gifte et par -->


## Fjerne trekk?

### Punktsetting

### Stoppord

## Rotform av ord

### Stemming

### Lemmatisering


## ngrams

## Taledeler (parts of speech)

---

# Referanser
