# Preprosessering {#prepros}

Preprosessering er ganske viktig.

## Sekk med ord

*Alle* tekster er unike!

Ta for eksempel spor 6 på No.4-albumet vi allerede har jobbet med -- *Regndans i skinnjakke*. Hvis vi skal følge en vanlig antagelse i kvantitativ tekstanalyse -- "sekk med ord" eller *bag of words* -- skal vi kunne forstå innholdet i en tekst hvis vi deler opp teksten i segmenter, putter det i en pose, rister posen og tømmer det på et bord. Da vil denne sangen for eksempel se slik ut:

```{r bow}
library(stringr)

regndans <- readLines("../data/regndans.txt")

bow <- regndans %>% str_split("\\s") %>% unlist()

set.seed(984301)

bow[sample(1:length(bow))]

```

De fleste (som ikke kan sangen fra før) vil ha vanskelig å forstå hva den egentlig handler om bare ved å se på dette. Vi kan identifisere meningsbærende ord som "Oslofjorden", "Grille", "trampoline", "dragepust", med mer. Likevel er det vanskelig å skjønne hva låtskriveren egentlig vil formidle med denne teksten. Det er dette som gjør "sekk med ord"-antagelsen veldig streng. Språk er veldig komplekst og ordene i en tekst kan endre mening drastisk bare ved å se på en liten del av konteksten de dukker opp i. Om vi bare ser på linjen som inneholder orded "dragepust", innser vi fort at konteksten rundt ordet gir oss et veldig tydelig bilde av hva låtskriveren mener med akkurat den linjen:


```{r dragepust}

regndans[which(str_detect(regndans, "dragepust"))]

```

Likevel gir det oss ikke et godt bilde på hva teksten handler om i sin helhet. Det får vi bare sett ved å se på hele teksten:

```{r regndans_full, echo=FALSE}
cat(paste(regndans, collapse = "\n"))
```


Nå teksten gir mening! Tolkninger kan selvfølgelig variere fra individ til individ og den "riktige" tolkningen, er det bare forfatteren som vet hva er. Personlig tolker jeg denne teksten som et utløp for frustrasjon under corona-pandemien, og prospektene ved livet når samfunnet gjenåpnes, fordi jeg hørte den for første gang under nedstengningen. 



<!-- mange gifte par vs. gifte et par -->


## Fjerne trekk?

### Punktsetting

### Stoppord

## Rotform av ord

### Stemming

### Lemmatisering


## ngrams

## Taledeler (parts of speech)
